臺灣臺北地方法院刑事判決
111年度易字第211號
公  訴  人  臺灣臺北地方檢察署檢察官
被      告  杜金龍


上列被告因侵占遺失物案件，經檢察官聲請以簡易判決處刑（11
1年度偵緝字第364號），本院認不宜以簡易判決處刑，改依通常
程序審理，判決如下：
    主      文
杜金龍犯侵占離本人持有物罪，處罰金新臺幣捌仟元，如易服勞
役，以新臺幣壹仟元折算壹日。
如附表所示之物沒收，於全部或一部不能沒收或不宜執行沒收時
，追徵其價額。
    事      實
一、杜金龍於民國110年7月2日中午12時許，騎乘車牌號碼000-0
    000號普通重型機車，行經臺北市○○區○○路0段000號與同市
    區逸仙路50巷交岔路口（下稱本案地點），見離柯景明持有
    之以藍灰色塑膠袋裝的衣物1件(價值約新臺幣【下同】780
    元，聲請簡易判決處刑書誤載為800元，下逕稱本案衣物)，
    竟意圖為自己之不法所有，撿拾後侵占入己，經柯景明報警
    調閱本案地點監視器錄影畫面後循線查知上情。
二、案經柯景明訴由臺北市政府警察局信義分局報告臺灣臺北地
    方檢察署檢察官偵查聲請以簡易判決處刑，本院認不宜以簡
    易判決處刑，改依通常程序審理。
    理      由
壹、程序方面：按被告以外之人於審判外之陳述，雖不符刑事訴
    訟法第159條之1至第159條之4之規定，而經當事人於審判程
    序同意作為證據，法院審酌該言詞陳述或書面陳述作成時之
    情況，認為適當者，亦得為證據。當事人或辯護人於法院調
    查證據時，知有第159條第1項不得為證據之情形，而未於言
    詞辯論終結前聲明異議者，視為有前項之同意。刑事訴訟法
    第159條之5第1項、第2項定有明文。本案下列所引用被告以
    外之人於審判外所為之陳述，部分固為傳聞證據，然經檢察
    官、被告杜金龍同意作為證據，本院審酌該等被告以外之人
    於審判外所為陳述之作成情況，均係出於自由意志，並非違
    法取得，且與待證事實具有關連性，證明力亦無顯然過低或
    顯不可信之情形，認以之作為證據使用均屬適當，應認均有
    證據能力。而非供述證據，無違法取得情事，且與本案待證
    事實具有證據關連性，均應認有證據能力。
貳、實體方面：
一、訊據被告固坦承於前開時間騎乘車牌號碼000-0000號普通重
    型機車行經本案地點，核與本院當庭勘驗本案地點監視錄影
    紀錄結果一致，足以擔保被告前開任意性不利於己陳述與事
    實相符。然被告矢口否認有何公訴人所指犯行，辯稱：我這
    輩子沒有撿過掉在地上的東西，亂撿東西很危險，我也是送
    貨員，機車上隨時都有待送的藍灰色塑膠袋包裝物品，怎麼
    可以說是我撿走別人東西云云。惟查，證人即告訴人柯景明
    （下逕稱其名）證稱：我是宅配通公司貨運司機，案發當時
    我把車子停在停車格後，用平板推車（下稱板車）載運要送
    給客戶的貨物，因為要趕12點（將貨物送到），所以我疏忽
    沒有留意到貨物掉落。離我持有的物品是客戶所購買的一件
    衣服，價值780元。我知道我那天有帶這樣東西，進入（大
    樓）送貨時發現不見了，不到一分鐘我就跑出來找，且調閱
    監視器，最後找不到才去報警，並主動打電話給客戶告知我
    遺失了他的東西。案發過一兩天我有跟客戶聯絡，但客戶說
    沒有收到，大樓管理員也沒有撿到。因為我沒有將貨物送達
    客戶，要賠200元給公司，公司另外買了一件同樣780元的衣
    服賠償給客戶，所以我是總共損失了980元（本院卷第27至2
    9頁參照）。且經本院當庭勘驗本案地點監視錄影紀錄，結
    果略為柯景明於案發日上午11時59分55秒許經過本案地點，
    左手拉板車，推車上有一紙箱，本案衣物置於板車上。柯景
    明行走至本案地點巷口一半時，本案衣物飛落於斑馬線上，
    柯景明持續拉板車往畫面左方行走，於案發日12時2秒許離
    開畫面。被告於案發日12時7秒許騎乘機車行經本案地點，
    於本案地點巷口減速，案發日12時7秒許停於巷口斑馬線上
    ，彎腰伸手拿取遺落在本案地點斑馬線上之本案衣物，並端
    詳數秒後駛離。此有本院勘驗筆錄可證（本院卷第25、26頁
    參照），可佐柯景明所言非虛。而細繹整個過程，顯然是被
    告在騎車抵達本案地點前，先看到本案衣物掉落地上，方減
    速停於本案地點，將本案衣物拾起，且觀看其外觀後，納為
    己有而離去。若此，既然被告尚未到達該處就看到有物品掉
    落，被告應知悉本案衣物不會是由伊騎乘的機車上掉落，況
    被告自承其隸屬遠東紡織（本院卷第32頁參照），而柯景明
    則是宅配通貨運員，其所送物品上有客戶名稱等資料，亦據
    柯景明證述綦詳（臺灣臺北地方檢察署110年度偵字第29576
    號卷第11頁參照）。被告在端詳本案衣物外觀後，也不至於
    誤會本案衣物是其所掉落（看送貨單就知道不是遠東紡織要
    送的貨）。更何況本案衣物的業主之後也沒有收到此商品，
    益證被告於撿拾之後，意圖為自己不法所有而侵吞入己（不
    然就按照袋上資料幫忙送給買家了）。被告辯稱這輩子沒有
    撿過掉在地上的東西，伊也是送貨員，機車上隨時都有待送
    的藍灰色塑膠袋包裝物品云云，無非砌詞狡飾，殊不足採。
    本案事證明確，被告犯行堪以認定。
二、核被告所為，係犯刑法第337條侵占離本人持有物罪。爰審
    酌被告之犯罪動機、目的，無非心生僥倖之貪念，及侵占之
    手段、本案衣物內容，犯後不願坦然面對所為、逾越正當辯
    解之砌詞狡飾內容等欠佳之犯罪後態度及其他一切情狀，量
    處如主文所示之刑，並諭知易服勞役之折算標準，以資儆懲
    。
三、查「犯罪所得，屬於犯罪行為人者，沒收之。」、「前二項
    之沒收，於全部或一部不能沒收或不宜執行沒收時，追徵其
    價額。」刑法第38條之1第1項前段、第3項定有明文。本案
    衣物為被告犯罪所得，是按本段首揭規定，諭知沒收，於全
    部或一部不能沒收或不宜執行沒收時，追徵其價額。
據上論斷，依刑事訴訟法第452條、第284條之1、第299條第1項
前段，刑法第337條、第42條第3項前段、第38條之1第1項前段、
第3項，刑法施行法第1條之1第1項，判決如主文。
本案經檢察官劉承武到庭執行職務。
中　　華　　民　　國　　111 　年　　5 　　月　　26　　日
                  刑事第十四庭  法　官  姚念慈
上正本證明與原本無異。 
如不服本判決應於收受送達後20日內向本院提出上訴書狀，並應
敘述具體理由；其未敘述上訴理由者，應於上訴期間屆滿後20日
內向本院補提理由書(均須按他造當事人之人數附繕本)「切勿逕
送上級法院」。告訴人或被害人如對於本判決不服者，應具備理
由請求檢察官上訴，其上訴期間之計算係以檢察官收受判決正本
之日期為準。因疫情而遲誤不變期間，得向法院聲請回復原狀。
 
                                書記官  潘美靜
中　　華　　民　　國　　111 　年　　5 　　月　　30　　日
附表：以藍灰色塑膠袋裝的衣物1件。
　　　
刑法第三百三十七條
意圖為自己或第三人不法之所有，而侵占遺失物、漂流物或其他
離本人所持有之物者，處一萬五千元以下罰金。